【裁判字號】    98,重抗,62
【裁判日期】    981223
【裁判案由】    聲明異議
【裁判全文】
臺灣高等法院臺南分院民事裁定          98年度重抗字第62號
抗  告  人
即債 務 人  乙○○
            甲○○
抗告人因與相對人即債權人元大國際資產管理股份有限公司間拍
賣抵押物強制執行事件聲明異議，對於中華民國98年10月22日臺
灣雲林地方法院所為裁定（98年度執事聲字第12號）提起抗告，
本院裁定如下：
    主  文
抗告駁回。
抗告程序費用新台幣壹仟元由抗告人負擔。
    理  由
一、抗告意旨略以：按對於不動產聲請拍賣，每因前次拍賣時間
    久隔，極易發生不動產價格之變動，倘如法院不經公正合理
    及公平鑑價拍賣底價程序之法律規定，率主觀依照前案拍賣
    之最低價額充作本次執行之拍賣底價，則債務人依法所享有
    之權利皆將橫遭剝奪，債權人受償之權利亦必將遭受嚴重影
    響。本件執行事件未經進行鑑價程序，即逕將抗告人乙○○
    所有坐落於斗六市○○段307－3、307－12、307－69、307
    －137、307－142地號等5筆土地與同段1832建號建物及抗告
    人甲○○所有坐落同地段307－16地號土地與同段1820建號
    建物（以下併稱系爭不動產）以前案96年度執字第10167號
    執行事件第三次拍賣底價新台幣（下同）954萬9000元作為
    本件執行程序第一次拍賣底價，惟上開不動產前於92年執丁
    字第10716號拍賣第一次底價為3534萬元，以斯時物價消費
    指數及國民生活水準尚遠差於今時，本件執行底價顯然過低
    ，經抗告人具狀陳報後，執行法院仍執意維持上開底價並強
    行進行拍賣程序，執行程序顯有不當。原裁定認執行處得不
    行正當拍賣鑑價與拍賣底價程序，顯然違法違憲，爰依法提
    起抗告，求為廢棄原裁定並撤銷或更正本件執行程序，並停
    止本件拍賣程序聲請大法官解釋云云。
二、按「拍賣不動產，執行法院應命鑑定人就該不動產估定價格
    ，經核定後，為拍賣最低價額。」、「又依特別變賣程序公
    告三個月而無人應買，債權人亦不願承受，或債權人聲請再
    減價拍賣，而無人應買。結案後，債權人又對同一不動產聲
    請強制執行，並引用前案之鑑價報告，直接參酌上次最後一
    拍之價格，作為本案第一次拍賣底價，執行法院經詢價程序
    後，得准許之。」、「又核定拍賣最低價額乃屬執行法院之
    職權，而執行法院核定最低拍賣價額，除參考鑑定人所提出
    之估定價格外，尚須斟酌該不動產之實際狀況、債權人及債
    務人之利益；最低拍賣價額核定後，當事人即不得任意指摘
    為不當或指為估價過低」（司法業務研究會第49期第23則、
    司法院89年3月13日院台廳民二字第06305號函檢送「研商
    有關強制執行法及其他相關法案通過統一實務見解事宜」會
    議決議十三及88年台抗字第13號裁定參照）。
三、經查，抗告人所有之系爭不動產，前於原法院前案96年執字
    第10167號執行事件命鑑定人估定價格，並核定拍賣底價後
    ，經民國97年4月17日第四次拍賣後（最後一次拍賣底價為
    764萬1000元），因無人應買，而依強制執行法第95條第2項
    之規定視為撤回執行終結在案。嗣相對人復於98年3月3日聲
    請本件強制執行拍賣系爭不動產，並聲請引用前案第三次拍
    賣底價（即954萬9000元）為本件第一次拍賣底價，而不另
    送鑑價，經執行法院認本件系爭不動產前於96年間甫經鑑價
    ，然經自由競標市場機制歷經四次拍賣仍未拍定，因而核定
    以前案第三次拍賣底價954萬9000元為本件第一次拍賣底價
    各情，業經本院依職權調閱原法院98年度司執字第1623號、
    96年度執字第10167號執行全卷核閱屬實。
四、抗告人雖一再主張「本件執行標的應重新鑑價」云云，惟按
    法院核定不動產之拍賣最低價格，除應參考鑑定人所提出之
    估定價格外，尚須斟酌該不動產之實際狀況及債權人、債務
    人之利益而為最妥適之決定；又法院訂定拍賣最低價額，僅
    在限制投標人出價不得少於此數額，其願出價之最高價額並
    無限制，果拍賣標的物確值高價，則公告拍賣後，應買人競
    相出價，自得以合理之價格賣出，於債務人之權益並無損害
    ，是本件執行法院斟酌系爭不動產於前案經鑑價核定最低拍
    賣底價後，歷經四次拍賣仍無人應買，且前案最後一次拍賣
    （第四次拍賣）時間為97年4月17日，與債權人於98年3月3
    日聲請本件強制執行，時間相距未久（未至一年），抗告人
    亦未提出任何可證明此期間內該地區不動產價格有劇烈變動
    之證據，執行法院酌情認以前案第三次拍賣所定底價應足以
    合理反應不動產市場行情，乃核定本件第一次拍賣底價為95
    4萬9000元，應已兼顧兩造權益，揆諸前揭說明，程序上並
    無不合。從而，抗告人以「本件執行標的核定拍賣底價過低
    ，應重新進行鑑價」為由，聲明異議，經執行法院司法事務
    官以98年度司執字第4623號裁定駁回，嗣再經原審法院以原
    裁定駁回其對於司法事務官上開裁定異議之聲明，核於法均
    無違誤。抗告意旨仍執陳詞，指摘原裁定不當，求予廢棄，
    非有理由，應予駁回。
五、據上論結，本件抗告為無理由，依強制執行法第30條之1、
    民事訴訟法第495條之1第1項、第449條第1項、第95條、第
    78條、第85條第1項前段，裁定如主文。
中    華    民    國    98    年    12    月    23    日
                  民事第二庭    審判長法  官  陳光秀
                                      法  官  莊俊華
                                      法  官  曾平杉
上為正本係照原本作成。
本裁定除以適用法規顯有錯誤為理由外，不得再抗告。如提出再
抗告，應於收受送達後10日內委任律師為代理人向本院提出再抗
告狀（須附繕本），並繳納再抗告費新台幣1千元。
中    華    民    國    98    年    12    月    24    日
                                      書記官  葉秀珍
【附記】
民事訴訟法第495條之1第2項準用同法第466條之1第1、2項規定
：
(1)對於第二審判決上訴，上訴人應委任律師為訴訟代理人。但上
  訴人或其法定代理人具有律師資格者，不在此限。
(2)上訴人之配偶、三親等內之血親、二親等內之姻親，或上訴人
  為法人、中央或地方機關時，其所屬專任人員具有律師資格並
  經法院認為適當者，亦得為第三審訴訟代理人。
民事訴訟法第466條之2第1項：
  上訴人無資力委任訴訟代理人者，得依訴訟救助之規定，聲請
  第三審法院為之選任律師為其訴訟代理人。

司法院資訊處製作；財團法人民間司法改革基金會備份。
